臺灣高等法院民事判決　九十一年度上易字第三四號
　　　上　訴　人　乙○○
　　　訴訟代理人　許桂芳
　　　被上訴人　　甲○○
右當事人間請求給付票款事件，上訴人對於中華民國九十年十一月二十二日臺灣基隆
地方法院九十年度訴字第三一五號第一審判決提起上訴，本院判決如左：
    主      文
上訴駁回。
第二審訴訟費用由上訴人負擔。
    事      實
甲、上訴人方面：
  一、聲明：
    (一)原判決廢棄。
    (二)右廢棄部分，被上訴人在第一審之訴駁回。
  二、陳述：除與原判決記載相同者，茲引用之外，補陳：
    (一)本件上訴人並未向被上訴人借款，實際上系爭支票由上訴人授權訴訟代理人許
      桂芳使用，係許桂芳向被上訴人借款。被上訴人與許桂芳約定：以許桂芳簽發
      之支票支付利息，每月以九分計算利息，並由許桂芳另開立面額一百萬元本票
      、普羅飛訊股票二十張及許桂芳出資購買之樹林房地所有權狀等作為擔保，且
      被上訴人標走九十年七月一日起由被上訴人為會首之互助會二會共計一百二十
      萬元，由許桂芳之公司每月代支付四萬元會款，作為償還欠款以換回所有欠款
      憑證之條件，此有被上訴人交付許桂芳之會單為憑，許桂芳又提供原判決附表
      之四張空白支票予被上訴人作為質押。詎其後被上訴人反悔，於九十年七月十
      六日後之二、三天約許桂芳在臺北市士林區之真鍋咖啡店碰面，並找二十多名
      兄弟當場恐嚇許桂芳，致許桂芳在不得已情況下在被上訴人填寫之支票影本上
      簽名。
    (二)附表編號一至四號之系爭支票原係許桂芳提供被上訴人作質押用，其中僅編號
      四之支票其上日期及金額由許桂芳填寫，其餘編號一至三之支票其上日期及金
      額原均為空白，係被上訴人未經許桂芳授權私自填寫。被上訴人之不法行為業
      經許桂芳提起告訴，現由臺北地方法院檢察署偵辦中。
    (三)又許桂芳與被上訴人間之債務實僅約五十萬元左右，尚待該二人會算，並非票
      面金額之八十二萬六千五百五十元。
  三、證據：除援用原審所提證據外，補提：
    (一)九十年五月十六日收條一紙；
    (二)會單一件；
    (三)被上訴人領取利息本金明細表；
    (四)九十年七月十日許桂芳匯七萬元予被上訴人之憑證一份；
    (五)支票二紙；
    (六)臺灣臺北地方法院檢察署通知；
    (七)系爭支票二紙；
    (八)存摺明細數紙等為證。
乙、被上訴人方面：
  一、聲明：
    (一)上訴駁回。
    (二)第二審訴訟費用由上訴人負擔。
  二、陳述：除與原判決記載相同者，茲引用之外，補陳：
    (一)附表編號一至四之支票，乃許桂芳持以向被上訴人調借現金，其中編號四之支
      票係許桂芳親自填寫金額後交付予被上訴人調現，其餘編號一至三之支票乃許
      桂芳向被上訴人調借款項，要求被上訴人先將款項匯付後，授權被上訴人按所
      借金額填寫，被上訴人於填寫後均將支票影印交付許桂芳簽名確認，此有許桂
      芳簽名確認之系爭支票影本可稽。
    (二)被上訴人有將許桂芳調借之金額匯入或存入許桂芳銀行之戶頭，明細如下：
      1.九十年四月十八日分二次轉帳共計二十萬元入許桂芳之銀行帳戶，由許桂芳
        交付附表編號四之支票；
      2.同年四月三十日分二次轉帳共計二十萬元入許桂芳之銀行帳戶，由許桂芳交
        付附表編號一之支票；
      3.同年五月十四日匯二十五萬元至許桂芳銀行戶頭，由許桂芳交付附表編號三
        之支票；
      4.同年七月二日存入許桂芳銀行戶頭二十萬五千元，由許桂芳交付附表編號二
        之支票及另開立五萬元之本票一紙；
      以上有存款憑條及匯款單為憑。
    (三)許桂芳雖曾將普羅飛訊股票二十張、樹林房屋房地所有權狀置於被上訴人處，
      供作借款之擔保，惟因上開股票並未上市或上櫃，不具任何價值；房屋土地所
      有權狀亦無任何法律擔保價值，故被上訴人將該等物品返還許桂芳，並經其簽
      收。至於許桂芳有加入被上訴人擔任會首之互助會一事，並不實在，蓋被上訴
      人與另一會首商量認為許桂芳已積欠被上訴人債務，最後並未讓許桂芳加入互
      助會。
  三、證據：除援用原審所提證據外，補提：
    (一)許桂芳簽名確認之系爭支票影本；
    (二)被上訴人銀行存摺、匯款單及存款憑條等為證。
丙、本院依職權函臺灣臺北地方法院檢察署查詢該署九十年度他字第四二九二號案件
    之調查結論。
    理      由
一、被上訴人起訴主張：伊執有上訴人簽發如附表所示，面額共計八十二萬六千五百
    五十元之支票四紙，屆期為付款之提示均未獲付款，爰依票據之法律關係，請求
    判令上訴人給付上開票款及自最後提示日起按週年利率百分之六計算之法定利息
    等情。
    上訴人則以：伊將系爭空白支票四紙借予伊妹即訴訟代理人許桂芳使用，其後許
    桂芳持以向被上訴人借款，被上訴人竟自行填載支票內容後再予提示，實際上伊
    並未簽發系爭支票，與被上訴人亦無任何債權債務關係，自無給付票款之責任等
    語，資為抗辯。
二、經查被上訴人執有上訴人為發票人，如附表所示之支票四紙，屆期提示均未獲兌
    領之事實，業據被上訴人於原審提出支票及退票理由單多紙為證（原審卷第七至
    十頁），上訴人對於發票人印文為真正不予爭執，惟辯稱：系爭支票並非伊所簽
    發，伊與被上訴人間並無債權債務關係等語，即以兩造間之直接原因關係抗辯。
三、再查：
  (一)本件上訴人將系爭支票四紙借予其妹許桂芳，並將發票人印章交付許桂芳保管，
    而許桂芳將系爭四紙支票蓋妥發票人印章後持以交付被上訴人供作質押保證，以
    資向被上訴人借款等情，業據上訴人於原審及上訴人之訴訟代理人許桂芳到庭陳
　　述一致明確（原審卷第三八頁，本院卷第四三頁），堪認上訴人已將簽發支票及
　　填寫票據必要記載事項之權限授與許桂芳，則依民法第一百六十九條第一項規定
　　，代理人許桂芳所為之票據行為，上訴人自應負授權人之責任甚明。
  (二)就附表編號四之支票：
    查此紙支票之票載發票日九十年八月十八日（原為同年六月十八日，業經更改為
    八月十八日，更改處有上訴人之印文），及面額貳拾萬元整等字樣，均為許桂芳
    親自填載，並非由被上訴人所填寫之情，業據上訴人之訴訟代理人許桂芳陳述在
    卷（本院卷第四四頁）。此張支票既為上訴人之代理人許桂芳所填載，則上訴人
    應對代理人許桂芳代理簽發票據之行為負授權人責任，即應依票載文義負發票人
    之責任灼然。
  (三)就附表所示編號一至三號之支票：
    本件被上訴人自承：各該支票上之發票日及面額係伊經借款人許桂芳授權後所填
    載云云（本院卷第四四頁），就此許桂芳否認有授權予被上訴人填載之情。觀察
    編號一之支票，票載發票日原記載為九十年五月三十日，其後更改為七月三十日
    ；編號三之支票，票載發票日原記載為九十年八月十四日，其後更改為八月十四
    日，二紙支票更改處均蓋有上訴人之印文，而此印文與上訴人自認為真正之發票
    人印文相符；又附表編號一、三之支票正面左下角，附表編號二之支票下面右側
    ，均有許桂芳之簽名確認等情，有各該支票影本附卷可參（本院卷第三五、三六
    頁）。上訴人之訴訟代理人許桂芳當庭雖自認簽名為真正，惟以：伊於九十年七
    月十六日後之二、三天在臺北市士林區之真鍋咖啡店，遭被上訴人帶人恐嚇不得
    已而為置辯。惟查上訴人之代理人許桂芳就其九十年七月中旬遭被上訴人恐嚇一
    節，並未向警局報案作筆錄，業據其陳明在卷（本院卷第六二頁）；且經本院當
    庭勘驗被上訴人提出之兩造談話錄音帶，可知當天有多人在場交談，惟並未聽聞
    任何恐嚇許桂芳之話語，此有錄音帶及譯文在卷可憑（本院卷第六五、六六頁）
　　，況被上訴人當天尚將普羅飛訊之股票二十張及坐落樹林之房地所有權狀等其他
　　擔保品交還許桂芳，此亦為上訴人之訴訟代理人許桂芳所不否認，衡情若被上訴
　　人以恐嚇脅迫手段強要許桂芳簽認此三紙支票債務，焉有費事再將擔保品交還之
　　理？此外上訴人並未舉證證明其代理人許桂芳係遭被上訴人恐嚇而簽認此三張票
　　據，自難採信。故依上所陳，此三張支票之票載發票日及面額之記載事項，雖由
　　被上訴人填載，惟事後既經上訴人之代理人許桂芳簽名確認，自應認為上訴人之
　　代理人許桂芳再授權被上訴人所填載，則被上訴人之填載行為效力亦及於上訴人
　　，故上訴人仍應負授權人責任；雖系爭支票原用供單保，惟約定之清償期即票載
    發票日業已屆至，借款人許桂芳尚未清償，則被上訴人請求上訴人給付票款，並
    無不合。
  (四)雖上訴人之代理人許桂芳另以：伊與被上訴人間之債務僅約五十萬元，並非系爭
    四紙支票之面額八十二萬六千五百五十元，而有質疑被上訴人以不相當之對價取
　　得票據等語抗辯。惟查上訴人之代理人許桂芳因向被上訴人借用款項，許桂芳因
　　而交付系爭四紙支票，被上訴人業已分次將款項匯寄予許桂芳，業據被上訴人提
　　出提款資料及匯款單數紙為證（本院卷第三七至四十頁），上訴人之訴訟代理人
　　許桂芳未予爭執，足堪採信。觀察被上訴人匯寄之金額與系爭票面金額，並無任
　　何不相當可言，故上訴人之上開抗辯，亦非可採。
四、綜上所述，附表之四紙支票乃上訴人授權代理人許桂芳所簽發，上訴人應負授權
    人之責任，即應依票載文義負發票人責任。從而，被上訴人依票據之法律關係，
    訴請上訴人給付票款八十二萬六千五百五十元，及自附表支票之最後付款提示日
    即九十年八月二十日起至清償日止按週年利率百分之六計算之利息，洵屬有據，
    應予准許。原審判命上訴人如數給付，並依職權宣告假執行，於法並無不合。上
    訴意旨指摘原判決不當，求予廢棄改判，為無理由，應予駁回。
五、據上論結：本件上訴為無理由，依民事訴訟法第四百四十九條第一項、第七十八
    條，判決如主文。
中　　　華　　　民　　　國　　九十一　　年　　　四　　　月　　三  十　　日
                                    民事第四庭
　　　　　　　　　　　　　　　　　　　　審判長法　官　李　瓊　蔭
　　　　　　　　　　　　　　　　　　　　　　　法　官　楊　豐　卿
　　　　　　　　　　　　　　　　　　　　　　　法　官　林　金　吾
右正本係照原本作成。
不得上訴。
中　　　華　　　民　　　國　　九十一　　年　　　四　　　月　　三  十　　日
　　　　　　　　　　　　　　　　　　　        書記官　張　淑　芳
